ACORDAO-COMPLETO-2580105

ACÓRDÃO 2942/2023 ATA 10/2023 - PRIMEIRA CÂMARA

VISTOS, relatados e discutidos estes autos de tomada de contas especial instaurada pelo então Ministério da Cidadania contra Paula Francinete da Silva Nascimento, ex-prefeita de Monção/MA, em decorrência da não comprovação da regular aplicação dos recursos repassados pelo Fundo Nacional de Assistência Social (FNAS) , na modalidade fundo a fundo, para a execução dos programas Proteção Social Básica (PSB) e Proteção Social Especial (PSE) , no exercício de 2012.
ACORDAM os Ministros do Tribunal de Contas da União, reunidos em sessão da 1ª Câmara, ante as razões expostas pelo relator, e com fundamento nos arts. 1º, I, 12, § 3º, 16, III, "b" e "c", 19, 23, III, 26, 28, II, e 57 da Lei 8.443/1992, c/c os arts. 214, III, "a", e 215 a 217 e 219, II, do Regimento Interno, em:
9.1. considerar Paula Francinete da Silva Nascimento revel, dando-se prosseguimento ao processo;
9.2. julgar irregulares as contas de Paula Francinete da Silva Nascimento, condenando-a ao pagamento das importâncias a seguir especificadas, com a fixação do prazo de quinze dias, a contar da notificação, para comprovar, perante o Tribunal, o recolhimento da dívida aos cofres do Fundo Nacional de Assistência Social, atualizada monetariamente e acrescida dos juros de mora, calculadas a partir das datas indicadas até a data do recolhimento, na forma prevista na legislação em vigor;
	Data de ocorrência
	Valor histórico (R$) 

	13/1/2012
	700,00

	23/1/2012
	1.935,00

	25/1/2012
	2.000,00

	6/2/2012
	450,00

	6/2/2012
	450,00

	6/2/2012
	350,00

	6/2/2012
	450,00

	6/2/2012
	450,00

	13/3/2012
	450,00

	13/3/2012
	350,00

	13/3/2012
	450,00

	19/3/2012
	1.135,52

	27/3/2012
	830,00

	2/4/2012
	5.014,00

	3/4/2012
	450,00

	3/4/2012
	350,00

	3/4/2012
	450,00

	4/4/2012
	1.000,00

	4/4/2012
	1.000,00

	3/5/2012
	500,00

	3/5/2012
	450,00

	3/5/2012
	400,00

	3/5/2012
	450,00

	3/5/2012
	450,00

	4/5/2012
	736,50

	9/5/2012
	4.000,00

	22/5/2012
	4.000,00

	23/5/2012
	450,00

	23/5/2012
	540,00

	23/5/2012
	450,00

	24/5/2012
	1.050,00

	26/6/2012
	2.000,00

	26/6/2012
	540,00

	26/6/2012
	500,00

	26/6/2012
	500,00

	26/6/2012
	400,00

	26/6/2012
	1.050,00

	26/6/2012
	540,00

	26/6/2012
	450,00

	26/6/2012
	450,00

	17/7/2012
	2.000,00

	24/7/2012
	1.000,00

	26/7/2012
	3.000,00

	23/8/2012
	2.150,00

	24/8/2012
	450,00

	24/8/2012
	1.800,00

	24/8/2012
	500,00

	24/8/2012
	450,00

	24/8/2012
	400,00

	24/8/2012
	100,00

	24/8/2012
	500,00

	1/10/2012
	450,00

	1/10/2012
	800,00

	1/10/2012
	500,00

	1/10/2012
	450,00

	1/10/2012
	500,00

	1/10/2012
	500,00

	2/10/2012
	3.000,00

	5/10/2012
	400,00

	29/10/2012
	500,00

	29/10/2012
	450,00

	30/10/2012
	1.350,00

	30/10/2012
	450,00

	30/10/2012
	400,00

	30/10/2012
	500,00

	30/10/2012
	500,00

	30/10/2012
	450,00

	30/10/2012
	400,00

	30/10/2012
	450,00

	30/10/2012
	400,00

	30/10/2012
	450,00

	22/11/2012
	500,00

	22/11/2012
	820,00

	22/11/2012
	450,00

	22/11/2012
	500,00

	22/11/2012
	450,00

	22/11/2012
	500,00

	22/11/2012
	600,00

	23/11/2012
	2.400,00

	21/12/2012
	450,00

	21/12/2012
	500,00

	21/12/2012
	500,00

	24/12/2012
	4.840,00

	17/1/2012
	935,00

	17/1/2012
	1.080,00

	17/1/2012
	1.080,00

	6/2/2012
	2.000,00

	6/2/2012
	350,00

	6/2/2012
	340,00

	6/2/2012
	1.500,00

	6/2/2012
	762,00

	6/2/2012
	2.000,00

	6/2/2012
	450,00

	6/2/2012
	540,00

	6/2/2012
	200,00

	6/2/2012
	2.000,00

	6/2/2012
	350,00

	6/2/2012
	450,00

	6/2/2012
	450,00

	6/2/2012
	450,00

	6/2/2012
	450,00

	6/2/2012
	450,00

	6/2/2012
	350,00

	6/2/2012
	450,00

	6/2/2012
	350,00

	6/2/2012
	1.050,00

	6/2/2012
	450,00

	6/2/2012
	450,00

	6/2/2012
	350,00

	6/2/2012
	540,00

	6/2/2012
	450,00

	6/2/2012
	450,00

	6/2/2012
	2.080,00

	6/2/2012
	200,00

	6/2/2012
	300,00

	13/3/2012
	1.500,00

	13/3/2012
	540,00

	13/3/2012
	350,00

	13/3/2012
	450,00

	13/3/2012
	450,00

	13/3/2012
	450,00

	13/3/2012
	350,00

	13/3/2012
	1.050,00

	13/3/2012
	540,00

	13/3/2012
	450,00

	13/3/2012
	1.080,00

	3/4/2012
	1.500,00

	3/4/2012
	2.160,00

	3/4/2012
	2.830,00

	3/4/2012
	540,00

	3/4/2012
	350,00

	3/4/2012
	450,00

	3/4/2012
	450,00

	3/4/2012
	350,00

	3/4/2012
	1.050,00

	3/4/2012
	540,00

	3/4/2012
	450,00

	3/4/2012
	1.080,00

	3/4/2012
	450,00

	3/4/2012
	350,00

	3/4/2012
	350,00

	3/4/2012
	350,00

	3/4/2012
	450,00

	13/4/2012
	9.056,00

	23/5/2012
	2.000,00

	23/5/2012
	1.080,00

	23/5/2012
	450,00

	23/5/2012
	540,00

	23/5/2012
	500,00

	23/5/2012
	450,00

	23/5/2012
	450,00

	23/5/2012
	450,00

	23/5/2012
	450,00

	23/5/2012
	1.050,00

	23/5/2012
	450,00

	23/5/2012
	450,00

	23/5/2012
	540,00

	23/5/2012
	450,00

	23/5/2012
	450,00

	23/5/2012
	1.080,00

	23/5/2012
	400,00

	23/5/2012
	400,00

	23/5/2012
	400,00

	23/5/2012
	400,00

	23/5/2012
	450,00

	23/5/2012
	600,00

	24/5/2012
	4.000,00

	24/5/2012
	1.200,00

	13/6/2012
	1.400,00

	1/8/2012
	400,00

	2/8/2012
	2.000,00

	2/8/2012
	349,20

	2/8/2012
	620,00

	2/8/2012
	10.000,00

	2/8/2012
	1.000,00

	2/8/2012
	2.000,00

	2/8/2012
	650,00

	2/8/2012
	2.000,00

	2/8/2012
	1.080,00

	2/8/2012
	1.080,00

	2/8/2012
	300,00

	2/8/2012
	1.934,00

	2/8/2012
	450,00

	2/8/2012
	450,00

	2/8/2012
	540,00

	2/8/2012
	540,00

	2/8/2012
	400,00

	2/8/2012
	500,00

	2/8/2012
	600,00

	2/8/2012
	500,00

	2/8/2012
	500,00

	2/8/2012
	400,00

	2/8/2012
	450,00

	2/8/2012
	400,00

	2/8/2012
	1.050,00

	2/8/2012
	450,00

	2/8/2012
	450,00

	2/8/2012
	400,00

	2/8/2012
	540,00

	2/8/2012
	450,00

	2/8/2012
	450,00

	2/8/2012
	450,00

	2/8/2012
	1.080,00

	2/8/2012
	400,00

	2/8/2012
	400,00

	2/8/2012
	600,00

	2/8/2012
	500,00

	2/8/2012
	500,00

	2/8/2012
	400,00

	2/8/2012
	450,00

	2/8/2012
	400,00

	2/8/2012
	1.050,00

	2/8/2012
	450,00

	2/8/2012
	450,00

	2/8/2012
	400,00

	2/8/2012
	540,00

	2/8/2012
	450,00

	2/8/2012
	450,00

	2/8/2012
	450,00

	2/8/2012
	1.080,00

	2/8/2012
	100,00

	2/8/2012
	1.262,00

	2/8/2012
	1.499,38

	2/8/2012
	300,00

	2/8/2012
	300,00

	2/8/2012
	300,00

	2/8/2012
	1.730,00

	3/8/2012
	1.300,00

	3/8/2012
	1.300,00

	3/8/2012
	4.500,00

	3/8/2012
	3.000,00

	6/8/2012
	400,00

	6/8/2012
	400,00

	24/8/2012
	620,00

	24/8/2012
	3.500,00

	24/8/2012
	2.000,00

	24/8/2012
	2.000,00

	24/8/2012
	450,00

	24/8/2012
	400,00

	24/8/2012
	600,00

	24/8/2012
	500,00

	24/8/2012
	500,00

	24/8/2012
	400,00

	24/8/2012
	450,00

	24/8/2012
	400,00

	24/8/2012
	1.050,00

	24/8/2012
	450,00

	24/8/2012
	450,00

	24/8/2012
	540,00

	24/8/2012
	400,00

	24/8/2012
	540,00

	24/8/2012
	450,00

	24/8/2012
	450,00

	24/8/2012
	450,00

	24/8/2012
	1.080,00

	24/8/2012
	450,00

	24/8/2012
	1.580,00

	29/8/2012
	450,00

	29/10/2012
	2.000,00

	29/10/2012
	2.000,00

	29/10/2012
	450,00

	29/10/2012
	450,00

	29/10/2012
	1.240,00

	29/10/2012
	400,00

	29/10/2012
	600,00

	29/10/2012
	500,00

	29/10/2012
	500,00

	29/10/2012
	500,00

	29/10/2012
	400,00

	29/10/2012
	450,00

	29/10/2012
	400,00

	29/10/2012
	1.050,00

	29/10/2012
	450,00

	29/10/2012
	500,00

	29/10/2012
	400,00

	29/10/2012
	540,00

	29/10/2012
	450,00

	29/10/2012
	450,00

	29/10/2012
	1.080,00

	29/10/2012
	540,00

	29/10/2012
	1.580,00

	29/10/2012
	500,00

	29/10/2012
	450,00

	30/10/2012
	1.000,00

	30/10/2012
	1.580,00

	30/10/2012
	400,00

	30/10/2012
	600,00

	30/10/2012
	500,00

	30/10/2012
	400,00

	30/10/2012
	450,00

	30/10/2012
	400,00

	30/10/2012
	1.050,00

	30/10/2012
	400,00

	30/10/2012
	500,00

	30/10/2012
	540,00

	30/10/2012
	400,00

	30/10/2012
	450,00

	30/10/2012
	1.080,00

	30/10/2012
	500,00

	30/10/2012
	500,00

	30/10/2012
	500,00

	30/10/2012
	600,00

	31/10/2012
	9.000,00

	6/11/2012
	450,00

	6/11/2012
	400,00

	5/12/2012
	500,00

	5/12/2012
	2.000,00

	5/12/2012
	1.000,00

	5/12/2012
	450,00

	5/12/2012
	400,00

	5/12/2012
	750,00

	5/12/2012
	500,00

	5/12/2012
	500,00

	5/12/2012
	400,00

	5/12/2012
	450,00

	5/12/2012
	400,00

	5/12/2012
	1.050,00

	5/12/2012
	450,00

	5/12/2012
	450,00

	5/12/2012
	540,00

	5/12/2012
	450,00

	5/12/2012
	450,00

	5/12/2012
	540,00

	5/12/2012
	1.080,00

	5/12/2012
	450,00

	5/12/2012
	500,00

	5/12/2012
	1.580,00

	5/12/2012
	500,00

	5/12/2012
	3.500,00

	26/12/2012
	1.380,00

	6/2/2012
	350,00

	6/2/2012
	500,00

	6/2/2012
	450,00

	6/2/2012
	540,00

	6/2/2012
	300,00

	13/3/2012
	500,00

	13/3/2012
	450,00

	13/3/2012
	540,00

	3/4/2012
	350,00

	3/4/2012
	350,00

	3/4/2012
	500,00

	3/4/2012
	450,00

	3/4/2012
	540,00

	4/4/2012
	600,00

	25/4/2012
	361,00

	3/5/2012
	350,00

	3/5/2012
	600,00

	3/5/2012
	560,00

	3/5/2012
	540,00

	23/5/2012
	350,00

	23/5/2012
	600,00

	23/5/2012
	560,00

	23/5/2012
	540,00

	11/7/2012
	350,00

	11/7/2012
	600,00

	11/7/2012
	560,00

	11/7/2012
	540,00

	3/8/2012
	500,00

	3/8/2012
	350,00

	3/8/2012
	450,00

	3/8/2012
	540,00

	24/8/2012
	500,00

	24/8/2012
	700,00

	24/8/2012
	540,00

	12/9/2012
	560,00

	19/9/2012
	500,00

	19/9/2012
	350,00

	19/9/2012
	560,00

	2/10/2012
	540,00

	29/10/2012
	500,00

	29/10/2012
	560,00

	8/11/2012
	1.110,00

	22/11/2012
	650,00

	22/11/2012
	560,00

	23/11/2012
	870,00

	21/12/2012
	560,00

	24/12/2012
	1.510,00

	13/1/2012
	600,00

	7/2/2012
	600,00

	8/2/2012
	3.900,00

	13/3/2012
	2.000,00

	13/3/2012
	2.000,00

	3/4/2012
	350,00

	3/4/2012
	2.000,00

	3/4/2012
	2.000,00

	4/5/2012
	2.000,00

	4/5/2012
	2.000,00

	7/5/2012
	350,00

	25/5/2012
	800,00

	13/6/2012
	1.500,00

	18/6/2012
	1.000,00

	18/6/2012
	2.000,00

	11/7/2012
	6.500,00

	17/7/2012
	4.000,00

	6/8/2012
	2.000,00

	6/8/2012
	2.000,00

	6/8/2012
	500,00

	6/8/2012
	450,00

	7/8/2012
	1.500,00

	24/8/2012
	2.000,00

	24/8/2012
	2.000,00

	24/8/2012
	2.000,00

	28/8/2012
	600,00

	2/10/2012
	2.230,00

	2/10/2012
	2.000,00

	11/10/2012
	2.300,00

	29/10/2012
	1.000,00

	29/10/2012
	2.000,00

	29/10/2012
	2.000,00

	30/10/2012
	1.500,00

	19/11/2012
	2.000,00

	19/11/2012
	1.500,00

	21/11/2012
	3.000,00

	21/12/2012
	2.000,00

	21/12/2012
	3.000,00

	24/12/2012
	1.500,00

	13/1/2012
	500,00

	6/2/2012
	350,00

	6/2/2012
	350,00

	6/2/2012
	350,00

	6/2/2012
	350,00

	6/2/2012
	350,00

	6/2/2012
	350,00

	6/2/2012
	350,00

	6/2/2012
	830,00

	8/2/2012
	3.000,00

	13/3/2012
	350,00

	13/3/2012
	350,00

	13/3/2012
	350,00

	13/3/2012
	350,00

	15/3/2012
	1.860,00

	17/4/2012
	3.000,00

	25/4/2012
	1.500,00

	26/4/2012
	6.000,00

	4/5/2012
	2.500,00

	4/5/2012
	350,00

	4/5/2012
	230,00

	4/5/2012
	450,00

	4/5/2012
	400,00

	4/5/2012
	450,00

	4/5/2012
	400,00

	4/5/2012
	450,00

	4/5/2012
	450,00

	11/6/2012
	800,00

	11/6/2012
	400,00

	11/6/2012
	450,00

	11/6/2012
	400,00

	11/6/2012
	450,00

	11/6/2012
	400,00

	11/6/2012
	450,00

	11/6/2012
	450,00

	11/6/2012
	500,00

	11/6/2012
	450,00

	11/6/2012
	500,00

	11/6/2012
	500,00

	11/6/2012
	450,00

	3/7/2012
	2.000,00

	3/7/2012
	450,00

	3/7/2012
	400,00

	3/7/2012
	450,00

	3/7/2012
	400,00

	3/7/2012
	450,00

	3/7/2012
	450,00

	4/7/2012
	500,00

	4/7/2012
	500,00

	4/7/2012
	500,00

	11/7/2012
	2.000,00

	12/7/2012
	450,00

	13/7/2012
	450,00

	13/7/2012
	500,00

	13/7/2012
	540,00

	13/7/2012
	1.000,00

	17/7/2012
	2.000,00

	7/8/2012
	1.000,00

	7/8/2012
	400,00

	7/8/2012
	500,00

	7/8/2012
	500,00

	7/8/2012
	400,00

	7/8/2012
	400,00

	17/8/2012
	450,00

	17/8/2012
	400,00

	17/8/2012
	450,00

	17/8/2012
	450,00

	17/8/2012
	400,00

	17/8/2012
	400,00

	21/8/2012
	800,00

	19/9/2012
	1.500,00

	19/9/2012
	450,00

	19/9/2012
	400,00

	19/9/2012
	450,00

	19/9/2012
	400,00

	19/9/2012
	450,00

	19/9/2012
	450,00

	19/9/2012
	400,00

	19/9/2012
	700,00

	26/9/2012
	1.000,00

	16/10/2012
	6.750,00

	19/11/2012
	1.000,00

	19/11/2012
	1.500,00

	19/11/2012
	500,00

	19/11/2012
	450,00

	19/11/2012
	400,00

	19/11/2012
	450,00

	19/11/2012
	400,00

	19/11/2012
	450,00

	20/11/2012
	1.300,00

	21/12/2012
	400,00

	21/12/2012
	400,00

	21/12/2012
	450,00

	21/12/2012
	450,00

	21/12/2012
	450,00

	24/12/2012
	4.340,00

9.3. aplicar a Paula Francinete da Silva Nascimento multa no valor de R$ 40.000,00 (quarenta mil reais) , fixando-lhe o prazo de quinze dias, a contar da notificação, para que comprove, perante o Tribunal, o recolhimento da dívida aos cofres do Tesouro Nacional, atualizada monetariamente desde a data do presente acórdão até a data do efetivo recolhimento, se paga após o vencimento, na forma da legislação em vigor;
9.4. autorizar, desde logo, a cobrança judicial das dívidas, caso não atendida a notificação;
9.5. autorizar, caso requerido e se o processo não tiver sido remetido para cobrança judicial, o parcelamento das dívidas em até 36 (trinta e seis) parcelas mensais e consecutivas;
9.6. fixar o vencimento da primeira parcela em quinze dias, a contar do recebimento da notificação, e os das demais a cada 30 dias, devendo incidir sobre cada valor mensal os correspondentes acréscimos legais, na forma prevista na legislação em vigor;
9.7. alertar a responsável que, em caso de parcelamento da dívida, a falta de pagamento de qualquer parcela importará no vencimento antecipado do saldo devedor;
9.8. encaminhar cópia da presente deliberação à responsável, ao Fundo Nacional de Assistência Social e à Procuradoria da República no Estado do Maranhão.

Tomada de contas especial instaurada em razão da não comprovação da regular aplicação dos recursos repassados pela União, na função assistência social, para atendimento ao PSB/PSE, no exercício de 2012.

Primeira Câmara

Município de Monção/MA

3. Interessados/Responsáveis:
3.1. Interessado: Secretaria Especial do Desenvolvimento Social
3.2. Responsável: Paula Francinete da Silva Nascimento (XXX.352.273-XX)

13.1. Ministros presentes: Walton Alencar Rodrigues (Presidente), Jorge Oliveira (Relator) e Jhonatan de Jesus.
13.2. Ministro-Substituto convocado: Augusto Sherman Cavalcanti.

JORGE OLIVEIRA

Transcrevo a instrução elaborada na Unidade de Auditoria Especializada em Tomada de Contas Especial (AudTCE) [footnoteRef:2]:	 [2:  Peça 61.] 
"INTRODUÇÃO
Cuidam os autos de tomada de contas especial instaurada pelo (a) Secretaria Especial do Desenvolvimento Social, em desfavor de Paula Francinete da Silva Nascimento, em razão de não comprovação da regular aplicação dos recursos repassados pela União por meio do Fundo Nacional de Assistência Social.
HISTÓRICO
1. Em 27/11/2020, com fundamento na IN/TCU 71/2012, alterada pela IN/TCU 76/2016, e DN/TCU 155/2016, o dirigente da instituição Secretaria Especial do Desenvolvimento Social autorizou a instauração da tomada de contas especial (peça 28) . O processo foi registrado no sistema e-TCE com o número 2669/2021.
2. O fundamento para a instauração da Tomada de Contas Especial, conforme consignado na matriz de responsabilização elaborada pelo tomador de contas, foi a constatação das seguintes irregularidades: 
Irregularidade na documentação exigida para a prestação de contas. 
Impugnação parcial das Despesas realizadas.
3. A responsável arrolada na fase interna foi devidamente comunicada e, diante da ausência de justificativas suficientes para elidir as irregularidades e da não devolução dos recursos, instaurou-se a tomada de contas especial.
4. No relatório (peça 38) , o tomador de contas concluiu que o prejuízo importaria no valor original de R$ 467.563,60, imputando-se a responsabilidade a Paula Francinete da Silva Nascimento, Prefeito, no período de 1/1/2009 a 31/12/2012, na condição de gestor dos recursos. 
5. Em 25/11/2021, a Controladoria-Geral da União emitiu o relatório de auditoria (peça 41) , em concordância com o relatório do tomador de contas. O certificado de auditoria e o parecer do dirigente do órgão de controle interno concluíram pela irregularidade das presentes contas (peças 42 e 43) .
6. Em 10/12/2021, o ministro responsável pela área atestou haver tomado conhecimento das conclusões contidas no relatório e certificado de auditoria, bem como do parecer conclusivo do dirigente do órgão de controle interno, manifestando-se pela irregularidade das contas, e determinou o encaminhamento do processo ao Tribunal de Contas da União (peça 44) .
7. Na instrução inicial (peça 48) , analisando-se os documentos nos autos, concluiu-se pela necessidade de realização de citação para a seguinte irregularidade: 
8.1. Irregularidade 1: ausência dos documentos comprobatórios da despesa de programa do FNAS.
8.1.1. Evidências da irregularidade: documento técnico presente na peça 27.
8.1.2. Normas infringidas: art. 70, parágrafo único, da Constituição Federal de 1988; art. 93, do Decreto-lei 200; e Portaria MDS 625, de 10/8/2010.
8.2. Débitos relacionados à responsável Paula Francinete da Silva Nascimento:
	Data de ocorrência
	Valor histórico (R$) 

	13/1/2012
	700,00

	23/1/2012
	1.935,00

	25/1/2012
	2.000,00

	6/2/2012
	450,00

	6/2/2012
	450,00

	6/2/2012
	350,00

	6/2/2012
	450,00

	6/2/2012
	450,00

	13/3/2012
	450,00

	13/3/2012
	350,00

	13/3/2012
	450,00

	19/3/2012
	1.135,52

	27/3/2012
	830,00

	2/4/2012
	5.014,00

	3/4/2012
	450,00

	3/4/2012
	350,00

	3/4/2012
	450,00

	4/4/2012
	1.000,00

	4/4/2012
	1.000,00

	3/5/2012
	500,00

	3/5/2012
	450,00

	3/5/2012
	400,00

	3/5/2012
	450,00

	3/5/2012
	450,00

	4/5/2012
	736,50

	9/5/2012
	4.000,00

	22/5/2012
	4.000,00

	23/5/2012
	450,00

	23/5/2012
	540,00

	23/5/2012
	450,00

	24/5/2012
	1.050,00

	26/6/2012
	2.000,00

	26/6/2012
	540,00

	26/6/2012
	500,00

	26/6/2012
	500,00

	26/6/2012
	400,00

	26/6/2012
	1.050,00

	26/6/2012
	540,00

	26/6/2012
	450,00

	26/6/2012
	450,00

	17/7/2012
	2.000,00

	24/7/2012
	1.000,00

	26/7/2012
	3.000,00

	23/8/2012
	2.150,00

	24/8/2012
	450,00

	24/8/2012
	1.800,00

	24/8/2012
	500,00

	24/8/2012
	450,00

	24/8/2012
	400,00

	24/8/2012
	100,00

	24/8/2012
	500,00

	1/10/2012
	450,00

	1/10/2012
	800,00

	1/10/2012
	500,00

	1/10/2012
	450,00

	1/10/2012
	500,00

	1/10/2012
	500,00

	2/10/2012
	3.000,00

	5/10/2012
	400,00

	29/10/2012
	500,00

	29/10/2012
	450,00

	30/10/2012
	1.350,00

	30/10/2012
	450,00

	30/10/2012
	400,00

	30/10/2012
	500,00

	30/10/2012
	500,00

	30/10/2012
	450,00

	30/10/2012
	400,00

	30/10/2012
	450,00

	30/10/2012
	400,00

	30/10/2012
	450,00

	22/11/2012
	500,00

	22/11/2012
	820,00

	22/11/2012
	450,00

	22/11/2012
	500,00

	22/11/2012
	450,00

	22/11/2012
	500,00

	22/11/2012
	600,00

	23/11/2012
	2.400,00

	21/12/2012
	450,00

	21/12/2012
	500,00

	21/12/2012
	500,00

	24/12/2012
	4.840,00

	17/1/2012
	935,00

	17/1/2012
	1.080,00

	17/1/2012
	1.080,00

	6/2/2012
	2.000,00

	6/2/2012
	350,00

	6/2/2012
	340,00

	6/2/2012
	1.500,00

	6/2/2012
	762,00

	6/2/2012
	2.000,00

	6/2/2012
	450,00

	6/2/2012
	540,00

	6/2/2012
	200,00

	6/2/2012
	2.000,00

	6/2/2012
	350,00

	6/2/2012
	450,00

	6/2/2012
	450,00

	6/2/2012
	450,00

	6/2/2012
	450,00

	6/2/2012
	450,00

	6/2/2012
	350,00

	6/2/2012
	450,00

	6/2/2012
	350,00

	6/2/2012
	1.050,00

	6/2/2012
	450,00

	6/2/2012
	450,00

	6/2/2012
	350,00

	6/2/2012
	540,00

	6/2/2012
	450,00

	6/2/2012
	450,00

	6/2/2012
	2.080,00

	6/2/2012
	200,00

	6/2/2012
	300,00

	13/3/2012
	1.500,00

	13/3/2012
	540,00

	13/3/2012
	350,00

	13/3/2012
	450,00

	13/3/2012
	450,00

	13/3/2012
	450,00

	13/3/2012
	350,00

	13/3/2012
	1.050,00

	13/3/2012
	540,00

	13/3/2012
	450,00

	13/3/2012
	1.080,00

	3/4/2012
	1.500,00

	3/4/2012
	2.160,00

	3/4/2012
	2.830,00

	3/4/2012
	540,00

	3/4/2012
	350,00

	3/4/2012
	450,00

	3/4/2012
	450,00

	3/4/2012
	350,00

	3/4/2012
	1.050,00

	3/4/2012
	540,00

	3/4/2012
	450,00

	3/4/2012
	1.080,00

	3/4/2012
	450,00

	3/4/2012
	350,00

	3/4/2012
	350,00

	3/4/2012
	350,00

	3/4/2012
	450,00

	13/4/2012
	9.056,00

	23/5/2012
	2.000,00

	23/5/2012
	1.080,00

	23/5/2012
	450,00

	23/5/2012
	540,00

	23/5/2012
	500,00

	23/5/2012
	450,00

	23/5/2012
	450,00

	23/5/2012
	450,00

	23/5/2012
	450,00

	23/5/2012
	1.050,00

	23/5/2012
	450,00

	23/5/2012
	450,00

	23/5/2012
	540,00

	23/5/2012
	450,00

	23/5/2012
	450,00

	23/5/2012
	1.080,00

	23/5/2012
	400,00

	23/5/2012
	400,00

	23/5/2012
	400,00

	23/5/2012
	400,00

	23/5/2012
	450,00

	23/5/2012
	600,00

	24/5/2012
	4.000,00

	24/5/2012
	1.200,00

	13/6/2012
	1.400,00

	1/8/2012
	400,00

	2/8/2012
	2.000,00

	2/8/2012
	349,20

	2/8/2012
	620,00

	2/8/2012
	10.000,00

	2/8/2012
	1.000,00

	2/8/2012
	2.000,00

	2/8/2012
	650,00

	2/8/2012
	2.000,00

	2/8/2012
	1.080,00

	2/8/2012
	1.080,00

	2/8/2012
	300,00

	2/8/2012
	1.934,00

	2/8/2012
	450,00

	2/8/2012
	450,00

	2/8/2012
	540,00

	2/8/2012
	540,00

	2/8/2012
	400,00

	2/8/2012
	500,00

	2/8/2012
	600,00

	2/8/2012
	500,00

	2/8/2012
	500,00

	2/8/2012
	400,00

	2/8/2012
	450,00

	2/8/2012
	400,00

	2/8/2012
	1.050,00

	2/8/2012
	450,00

	2/8/2012
	450,00

	2/8/2012
	400,00

	2/8/2012
	540,00

	2/8/2012
	450,00

	2/8/2012
	450,00

	2/8/2012
	450,00

	2/8/2012
	1.080,00

	2/8/2012
	400,00

	2/8/2012
	400,00

	2/8/2012
	600,00

	2/8/2012
	500,00

	2/8/2012
	500,00

	2/8/2012
	400,00

	2/8/2012
	450,00

	2/8/2012
	400,00

	2/8/2012
	1.050,00

	2/8/2012
	450,00

	2/8/2012
	450,00

	2/8/2012
	400,00

	2/8/2012
	540,00

	2/8/2012
	450,00

	2/8/2012
	450,00

	2/8/2012
	450,00

	2/8/2012
	1.080,00

	2/8/2012
	100,00

	2/8/2012
	1.262,00

	2/8/2012
	1.499,38

	2/8/2012
	300,00

	2/8/2012
	300,00

	2/8/2012
	300,00

	2/8/2012
	1.730,00

	3/8/2012
	1.300,00

	3/8/2012
	1.300,00

	3/8/2012
	4.500,00

	3/8/2012
	3.000,00

	6/8/2012
	400,00

	6/8/2012
	400,00

	24/8/2012
	620,00

	24/8/2012
	3.500,00

	24/8/2012
	2.000,00

	24/8/2012
	2.000,00

	24/8/2012
	450,00

	24/8/2012
	400,00

	24/8/2012
	600,00

	24/8/2012
	500,00

	24/8/2012
	500,00

	24/8/2012
	400,00

	24/8/2012
	450,00

	24/8/2012
	400,00

	24/8/2012
	1.050,00

	24/8/2012
	450,00

	24/8/2012
	450,00

	24/8/2012
	540,00

	24/8/2012
	400,00

	24/8/2012
	540,00

	24/8/2012
	450,00

	24/8/2012
	450,00

	24/8/2012
	450,00

	24/8/2012
	1.080,00

	24/8/2012
	450,00

	24/8/2012
	1.580,00

	29/8/2012
	450,00

	29/10/2012
	2.000,00

	29/10/2012
	2.000,00

	29/10/2012
	450,00

	29/10/2012
	450,00

	29/10/2012
	1.240,00

	29/10/2012
	400,00

	29/10/2012
	600,00

	29/10/2012
	500,00

	29/10/2012
	500,00

	29/10/2012
	500,00

	29/10/2012
	400,00

	29/10/2012
	450,00

	29/10/2012
	400,00

	29/10/2012
	1.050,00

	29/10/2012
	450,00

	29/10/2012
	500,00

	29/10/2012
	400,00

	29/10/2012
	540,00

	29/10/2012
	450,00

	29/10/2012
	450,00

	29/10/2012
	1.080,00

	29/10/2012
	540,00

	29/10/2012
	1.580,00

	29/10/2012
	500,00

	29/10/2012
	450,00

	30/10/2012
	1.000,00

	30/10/2012
	1.580,00

	30/10/2012
	400,00

	30/10/2012
	600,00

	30/10/2012
	500,00

	30/10/2012
	400,00

	30/10/2012
	450,00

	30/10/2012
	400,00

	30/10/2012
	1.050,00

	30/10/2012
	400,00

	30/10/2012
	500,00

	30/10/2012
	540,00

	30/10/2012
	400,00

	30/10/2012
	450,00

	30/10/2012
	1.080,00

	30/10/2012
	500,00

	30/10/2012
	500,00

	30/10/2012
	500,00

	30/10/2012
	600,00

	31/10/2012
	9.000,00

	6/11/2012
	450,00

	6/11/2012
	400,00

	5/12/2012
	500,00

	5/12/2012
	2.000,00

	5/12/2012
	1.000,00

	5/12/2012
	450,00

	5/12/2012
	400,00

	5/12/2012
	750,00

	5/12/2012
	500,00

	5/12/2012
	500,00

	5/12/2012
	400,00

	5/12/2012
	450,00

	5/12/2012
	400,00

	5/12/2012
	1.050,00

	5/12/2012
	450,00

	5/12/2012
	450,00

	5/12/2012
	540,00

	5/12/2012
	450,00

	5/12/2012
	450,00

	5/12/2012
	540,00

	5/12/2012
	1.080,00

	5/12/2012
	450,00

	5/12/2012
	500,00

	5/12/2012
	1.580,00

	5/12/2012
	500,00

	5/12/2012
	3.500,00

	26/12/2012
	1.380,00

	6/2/2012
	350,00

	6/2/2012
	500,00

	6/2/2012
	450,00

	6/2/2012
	540,00

	6/2/2012
	300,00

	13/3/2012
	500,00

	13/3/2012
	450,00

	13/3/2012
	540,00

	3/4/2012
	350,00

	3/4/2012
	350,00

	3/4/2012
	500,00

	3/4/2012
	450,00

	3/4/2012
	540,00

	4/4/2012
	600,00

	25/4/2012
	361,00

	3/5/2012
	350,00

	3/5/2012
	600,00

	3/5/2012
	560,00

	3/5/2012
	540,00

	23/5/2012
	350,00

	23/5/2012
	600,00

	23/5/2012
	560,00

	23/5/2012
	540,00

	11/7/2012
	350,00

	11/7/2012
	600,00

	11/7/2012
	560,00

	11/7/2012
	540,00

	3/8/2012
	500,00

	3/8/2012
	350,00

	3/8/2012
	450,00

	3/8/2012
	540,00

	24/8/2012
	500,00

	24/8/2012
	700,00

	24/8/2012
	540,00

	12/9/2012
	560,00

	19/9/2012
	500,00

	19/9/2012
	350,00

	19/9/2012
	560,00

	2/10/2012
	540,00

	29/10/2012
	500,00

	29/10/2012
	560,00

	8/11/2012
	1.110,00

	22/11/2012
	650,00

	22/11/2012
	560,00

	23/11/2012
	870,00

	21/12/2012
	560,00

	24/12/2012
	1.510,00

	13/1/2012
	600,00

	7/2/2012
	600,00

	8/2/2012
	3.900,00

	13/3/2012
	2.000,00

	13/3/2012
	2.000,00

	3/4/2012
	350,00

	3/4/2012
	2.000,00

	3/4/2012
	2.000,00

	4/5/2012
	2.000,00

	4/5/2012
	2.000,00

	7/5/2012
	350,00

	25/5/2012
	800,00

	13/6/2012
	1.500,00

	18/6/2012
	1.000,00

	18/6/2012
	2.000,00

	11/7/2012
	6.500,00

	17/7/2012
	4.000,00

	6/8/2012
	2.000,00

	6/8/2012
	2.000,00

	6/8/2012
	500,00

	6/8/2012
	450,00

	7/8/2012
	1.500,00

	24/8/2012
	2.000,00

	24/8/2012
	2.000,00

	24/8/2012
	2.000,00

	28/8/2012
	600,00

	2/10/2012
	2.230,00

	2/10/2012
	2.000,00

	11/10/2012
	2.300,00

	29/10/2012
	1.000,00

	29/10/2012
	2.000,00

	29/10/2012
	2.000,00

	30/10/2012
	1.500,00

	19/11/2012
	2.000,00

	19/11/2012
	1.500,00

	21/11/2012
	3.000,00

	21/12/2012
	2.000,00

	21/12/2012
	3.000,00

	24/12/2012
	1.500,00

	13/1/2012
	500,00

	6/2/2012
	350,00

	6/2/2012
	350,00

	6/2/2012
	350,00

	6/2/2012
	350,00

	6/2/2012
	350,00

	6/2/2012
	350,00

	6/2/2012
	350,00

	6/2/2012
	830,00

	8/2/2012
	3.000,00

	13/3/2012
	350,00

	13/3/2012
	350,00

	13/3/2012
	350,00

	13/3/2012
	350,00

	15/3/2012
	1.860,00

	17/4/2012
	3.000,00

	25/4/2012
	1.500,00

	26/4/2012
	6.000,00

	4/5/2012
	2.500,00

	4/5/2012
	350,00

	4/5/2012
	230,00

	4/5/2012
	450,00

	4/5/2012
	400,00

	4/5/2012
	450,00

	4/5/2012
	400,00

	4/5/2012
	450,00

	4/5/2012
	450,00

	11/6/2012
	800,00

	11/6/2012
	400,00

	11/6/2012
	450,00

	11/6/2012
	400,00

	11/6/2012
	450,00

	11/6/2012
	400,00

	11/6/2012
	450,00

	11/6/2012
	450,00

	11/6/2012
	500,00

	11/6/2012
	450,00

	11/6/2012
	500,00

	11/6/2012
	500,00

	11/6/2012
	450,00

	3/7/2012
	2.000,00

	3/7/2012
	450,00

	3/7/2012
	400,00

	3/7/2012
	450,00

	3/7/2012
	400,00

	3/7/2012
	450,00

	3/7/2012
	450,00

	4/7/2012
	500,00

	4/7/2012
	500,00

	4/7/2012
	500,00

	11/7/2012
	2.000,00

	12/7/2012
	450,00

	13/7/2012
	450,00

	13/7/2012
	500,00

	13/7/2012
	540,00

	13/7/2012
	1.000,00

	17/7/2012
	2.000,00

	7/8/2012
	1.000,00

	7/8/2012
	400,00

	7/8/2012
	500,00

	7/8/2012
	500,00

	7/8/2012
	400,00

	7/8/2012
	400,00

	17/8/2012
	450,00

	17/8/2012
	400,00

	17/8/2012
	450,00

	17/8/2012
	450,00

	17/8/2012
	400,00

	17/8/2012
	400,00

	21/8/2012
	800,00

	19/9/2012
	1.500,00

	19/9/2012
	450,00

	19/9/2012
	400,00

	19/9/2012
	450,00

	19/9/2012
	400,00

	19/9/2012
	450,00

	19/9/2012
	450,00

	19/9/2012
	400,00

	19/9/2012
	700,00

	26/9/2012
	1.000,00

	16/10/2012
	6.750,00

	19/11/2012
	1.000,00

	19/11/2012
	1.500,00

	19/11/2012
	500,00

	19/11/2012
	450,00

	19/11/2012
	400,00

	19/11/2012
	450,00

	19/11/2012
	400,00

	19/11/2012
	450,00

	20/11/2012
	1.300,00

	21/12/2012
	400,00

	21/12/2012
	400,00

	21/12/2012
	450,00

	21/12/2012
	450,00

	21/12/2012
	450,00

	24/12/2012
	4.340,00

8.2.1. Cofre credor: Fundo Nacional de Assistência Social.
8.2.2. Responsável: Paula Francinete da Silva Nascimento.
8.2.2.1. Conduta: irregularidade na documentação exigida para a prestação de contas.
8.2.2.2. Nexo de causalidade: A não comprovação das despesas realizadas impediu a comprovação da regular aplicação dos recursos federais repassados no âmbito do instrumento em questão, resultando em presunção de dano ao erário.
8.2.2.3. Culpabilidade: não há excludentes de ilicitude, de culpabilidade e de punibilidade; é razoável supor que a responsável tinha consciência da ilicitude de sua conduta; era exigível conduta diversa da praticada, qual seja, apresentar a documentação comprobatória das despesas realizadas necessária à comprovação da regular aplicação dos recursos federais repassados, conforme estabelecido nas normas aplicáveis. 
9.	Encaminhamento: citação.
10.	Em cumprimento ao pronunciamento da unidade (peça 50) , foi efetuada citação da responsável, nos moldes adiante:
 Paula Francinete da Silva Nascimento - promovida a citação da responsável, conforme delineado adiante:
	Comunicação: Ofício 57505/2022 - Seproc (peça 54) 
Data da Expedição: 11/11/2022
Data da Ciência: 21/11/2022 (peça 57) 
Nome Recebedor: Larissa Pinto Duarte
Observação: Ofício enviado para o endereço do responsável, conforme pesquisa na base de dados no sistema da Receita Federal, custodiada pelo TCU (peça 53) .
Fim do prazo para a defesa: 6/12/2022
	
11.	Conforme Despacho de Conclusão das Comunicações Processuais (peça 60) , as providências inerentes às comunicações processuais foram concluídas. Transcorrido o prazo regimental, a responsável Paula Francinete da Silva Nascimento permaneceu silente, devendo ser considerada revel, nos termos do art. 12, § 3º, da Lei 8.443/1992.
ANÁLISE DOS PRESSUPOSTOS DE PROCEDIBILIDADE DA IN/TCU 71/2012
Avaliação da Ocorrência de Prescrição
12.	Em relação à prescrição, o Supremo Tribunal Federal - STF, no Recurso Extraordinário - RE 636.886, fixou a tese, com repercussão geral reconhecida, de que 'é prescritível a pretensão de ressarcimento ao erário fundada em decisão de Tribunal de Contas' (Tema 899) . Posteriormente, o próprio TCU regulamentou o assunto por meio da Resolução TCU 344, de 11/10/2022, publicada em 21/10/2022, à luz do disposto na Lei 9.873/1999, estabelecendo que 'prescrevem em cinco anos as pretensões punitiva e de ressarcimento' nos processos de controle externo, conforme o art. 2º, da referida norma.
13.	Quanto ao termo inicial da contagem do prazo prescricional, o art. 4º prevê o seguinte:
Art. 4° O prazo de prescrição será contado:
I - da data em que as contas deveriam ter sido prestadas, no caso de omissão de prestação de contas;
II - da data da apresentação da prestação de contas ao órgão competente para a sua análise inicial;
III - do recebimento da denúncia ou da representação pelo Tribunal ou pelos órgãos de controle interno, quanto às apurações decorrentes de processos dessa natureza;
IV - da data do conhecimento da irregularidade ou do dano, quando constatados em fiscalização realizada pelo Tribunal, pelos órgãos de controle interno ou pelo próprio órgão ou entidade da Administração Pública onde ocorrer a irregularidade;
V - do dia em que tiver cessado a permanência ou a continuidade, no caso de irregularidade permanente ou continuada.
14.	No que se refere às causas de interrupção da prescrição, o art. 5º dispõe:
Art. 5º A prescrição se interrompe:
I - pela notificação, oitiva, citação ou audiência do responsável, inclusive por edital; 
II - por qualquer ato inequívoco de apuração do fato;
III - por qualquer ato inequívoco de tentativa de solução conciliatória; 
IV - pela decisão condenatória recorrível.
§ 1° A prescrição pode se interromper mais de uma vez por causas distintas ou por uma mesma causa desde que, por sua natureza, seja repetível no curso do processo.
§ 2° Interrompida a prescrição, começa a correr novo prazo a partir do ato interruptivo.
§ 3º Não interrompem a prescrição o pedido e concessão de vista dos autos, emissão de certidões, prestação de informações, juntada de procuração ou subestabelecimento e outros atos de instrução processual de mero seguimento do curso das apurações.
15.	Já a prescrição intercorrente é regulada no art. 8º:
Art. 8º Incide a prescrição intercorrente se o processo ficar paralisado por mais de três anos, pendente de julgamento ou despacho, sem prejuízo da responsabilidade funcional decorrente da paralisação, se for o caso. 
§ 1° A prescrição intercorrente interrompe-se por qualquer ato que evidencie o andamento regular do processo, excetuando-se pedido e concessão de vista dos autos, emissão de certidões, prestação de informações, juntada de procuração ou subestabelecimento e outros atos que não interfiram de modo relevante no curso das apurações.
§ 2° As causas suspensivas e interruptivas da prescrição principal também suspendem ou interrompem a prescrição intercorrente.
16.	No caso concreto, o termo inicial da contagem do prazo da prescrição principal ocorreu em 24/11/2014 (peça 4) , data em que a prestação de contas foi apresentada. O termo inicial da contagem da prescrição intercorrente ocorreu na mesma data.
17.	Verificam-se, nos presentes autos, os seguintes eventos processuais interruptivos da prescrição principal, ocorridos tanto na fase interna, quanto na fase externa desta TCE:
17.1.	fase interna:
	a) Data da prestação de contas, em 24/11/2014 (peça 4) ;
	b) Nota técnica 3409/2014, análise técnica, em 1/8/2014 (peça 9) ;
	c) Nota técnica 2013/2016, análise técnica, em 31/8/2016 (peça 16) ;
	d) Nota técnica 6807/2018, análise técnica, em 22/11/2018 (peça 23) ;
	e) Nota técnica 2457/2020, coordenação de contabilidade, em 24/11/2020 (peça 27) ;
	f) Relatório do Tomador de contas 56/2021, de 27/10/2021 (peça 20) 
17.2		fase externa:
	a) autuação da TCE pela Segecex/Secex-TCE, em 13/12/2021
18.	Ao se analisar o termo inicial da contagem do prazo de prescrição, bem como a sequência de eventos processuais indicados no item anterior, os quais têm o condão de interromper a fluência do prazo prescricional, nos termos do art. 5º da Resolução TCU n. 344/2022, conclui-se que não houve o transcurso do prazo de 5 (cinco) anos entre cada evento processual e o seguinte. Portanto, levando-se em consideração o entendimento do STF acima mencionado, bem como a vigente regulamentação do Tribunal, não ocorreu, nos autos, a prescrição da pretensão sancionatória e ressarcitória para o TCU.	
19.	Levando-se em consideração a vigente regulamentação do Tribunal, bem como os eventos processuais interruptivos da prescrição intercorrente, conclui-se que não houve o transcurso do prazo de 3  (três) anos entre cada evento processual e o seguinte, e consequentemente, não ocorreu a prescrição intercorrente.
Avaliação de Viabilidade do Exercício do Contraditório e Ampla Defesa
20.	Verifica-se que não houve o transcurso de mais de dez anos desde o fato gerador sem que tenha havido a notificação da responsável pela autoridade administrativa federal competente (art. 6º, inciso II, c/c art. 19 da IN/TCU 71/2012, modificada pela IN/TCU 76/2016) , uma vez que o fato gerador da irregularidade sancionada ocorreu em 26/12/2012, e a responsável foi notificada sobre a irregularidade pela autoridade administrativa competente conforme segue:
20.1.	Paula Francinete da Silva Nascimento, por meio do ofício acostado à peça 24, recebido em 18/12/2018, conforme AR (peça 25) .
Valor de Constituição da TCE 	
22.	Verifica-se, ainda, que o valor atualizado do débito apurado (sem juros) em 1/1/2017 é de R$ 635.981,75, portanto superior ao limite mínimo de R$ 100.000,00, na forma estabelecida conforme os arts. 6º, inciso I, e 19 da IN/TCU 71/2012, modificada pela IN/TCU 76/2016. 
OUTROS PROCESSOS/DÉBITOS NOS SISTEMAS DO TCU COM OS MESMOS RESPONSÁVEIS
23.	Informa-se que foram encontrados processos no Tribunal com a mesma responsável:
	Responsável
	Processo

	Paula Francinete da Silva Nascimento
	Processo 012.823/2013-9 [TCE, encerrado, 'Tomada de Contas Especial instaurado pelo Fundo Nacional de Saúde - FNS-MS, responsáveis Srs. José Henrique de Araújo Silva e Paula Francinete da Silva Nascimento, em razão da omissão no dever de prestar contas dos recursos do Convênio n° 4059/2005']
Processo 029.035/2015-5 [CBEX, encerrado, 'Cobrança Executiva de multa originária do (s) AC (s) AC-2.165-13/2015-2C, referente ao TC Processo 012.823/2013-9']
Processo 008.972/2021-4 [TCE, aberto, 'TCE instaurada pelo (a) Fundo Nacional de Desenvolvimento da Educação em razão de Omissão no dever de prestar contas, para atendimento ao Programa Nacional de Alimentação Escolar (PNAE) , exercício 2011, função EDUCACAO (nº da TCE no sistema: 431/2020) ']
Processo 024.954/2020-9 [TCE, aberto, 'TCE instaurada pelo (a) FUNDO NACIONAL DE SAÚDE - MS em razão de Não comprovação da regular aplicação dos recursos repassados pela União, função SAUDE, para atendimento à/ao Assistência Geral (nº da TCE no sistema: 2355/2019) ']
Processo 014.079/2021-6 [TCE, aberto, 'TCE instaurada pelo (a) Ministério do Desenvolvimento Regional em razão de Não comprovação da regular aplicação dos recursos repassados pela União, Termo de compromisso TERMO DE COMP. 00003, firmado com o/a MINISTERIO DO DESENVOLVIMENTO REGIONAL, Siafi/Siconv 637950, função SEGURANCA PUBLICA, que teve como objeto Reconstrução de 1.170 unidades habitacionais. (nº da TCE no sistema: 233/2021) ']
Processo 005.669/2019-7 [TCE, aberto, 'Tomada de Contas Especial, instaurada em razão da omissão no dever de prestar contas do Convênio SICONV 704.696, firmado entre a Superintendência Regional do INCRA no Estado do Maranhão e a Prefeitura Municipal de Monção']
Processo 019.935/2022-6 [TCE, aberto, 'TCE instaurada pelo (a) Caixa Econômica Federal (mandatária no (a) Secretaria Executiva do Ministério das Cidades (Extinta) ) em razão de Não comprovação da regular aplicação dos recursos repassados pela União, Contrato de repasse CR.NR.0246146-47, firmado com o/a MINISTERIO DO DESENVOLVIMENTO REGIONAL, Siafi/Siconv 613040, função null, que teve como objeto PAVIMENTACAO DE VIAS PUBLICAS (nº da TCE no sistema: 3215/2021) ']

24.	Informa-se que foram encontrados débitos imputáveis aos responsáveis no banco de débitos existente no sistema e-TCE:
	Responsável
	Débito inferior

	Paula Francinete da Silva Nascimento
	3396/2020 (R$ 52.555,07) - Dano inferior ao limite de instauração da TCE cadastrado

25.	A tomada de contas especial está, assim, devidamente constituída e em condição de ser instruída.
EXAME TÉCNICO
Da validade das notificações:
26.	Preliminarmente, cumpre tecer breves considerações sobre a forma como são realizadas as comunicações processuais no TCU. A esse respeito, destacam-se o art. 179, do Regimento Interno do TCU (Resolução 155, de 4/12/2002) e o art. 4º, inciso III, § 1º, da Resolução TCU 170, de 30 de junho de 2004, in verbis:
Art. 179. A citação, a audiência ou a notificação, bem como a comunicação de diligência, farse-ão:
I - mediante ciência da parte, efetivada por servidor designado, por meio eletrônico, fac-símile, telegrama ou qualquer outra forma, desde que fique confirmada inequivocamente a entrega da comunicação ao destinatário;
II - mediante carta registrada, com aviso de recebimento que comprove a entrega no endereço do destinatário;
III - por edital publicado no Diário Oficial da União, quando o seu destinatário não for localizado
 (...) 
Art. 3º As comunicações serão dirigidas ao responsável, ou ao interessado, ou ao dirigente de órgão ou entidade, ou ao representante legal ou ao procurador constituído nos autos, com poderes expressos no mandato para esse fim, por meio de:
I - correio eletrônico, fac-símile ou telegrama;
II - servidor designado;
III - carta registrada, com aviso de recebimento;
IV - edital publicado no Diário Oficial da União, quando o seu destinatário não for localizado, nas hipóteses em que seja necessário o exercício de defesa.
Art. 4º. Consideram-se entregues as comunicações:
I - efetivadas conforme disposto nos incisos I e II do artigo anterior, mediante confirmação da ciência do destinatário;
II - realizadas na forma prevista no inciso III do artigo anterior, com o retorno do aviso de recebimento, entregue comprovadamente no endereço do destinatário;
III - na data de publicação do edital no Diário Oficial da União, quando realizadas na forma prevista no inciso IV do artigo anterior.
§ 1º O endereço do destinatário deverá ser previamente confirmado mediante consulta aos sistemas disponíveis ao Tribunal ou a outros meios de informação, a qual deverá ser juntada ao respectivo processo.
 (...) 
27.	Bem se vê, portanto, que a validade da citação via postal não depende de que o aviso de recebimento seja assinado pelo próprio destinatário da comunicação, o que dispensa, no caso em tela, a entrega do AR em 'mãos próprias'. A exigência da norma é no sentido de o Tribunal verificar se a correspondência foi entregue no endereço correto, residindo aqui a necessidade de certeza inequívoca. 
28.	Não é outra a orientação da jurisprudência do TCU, conforme se verifica dos julgados a seguir transcritos:
São válidas as comunicações processuais entregues, mediante carta registrada, no endereço correto do responsável, não havendo necessidade de que o recebimento seja feito por ele próprio (Acórdão 3648/2013-TCU-Segunda Câmara, Relator José Jorge) ;
É prescindível a entrega pessoal das comunicações pelo TCU, razão pela qual não há necessidade de que o aviso de recebimento seja assinado pelo próprio destinatário. Entregandose a correspondência no endereço correto do destinatário, presume-se o recebimento da citação. (Acórdão 1019/2008-TCU-Plenário, Relator Benjamin Zymler) ;
As comunicações do TCU, inclusive as citações, deverão ser realizadas mediante Aviso de Recebimento - AR, via Empresa Brasileira de Correios e Telégrafos, bastando para sua validade que se demonstre que a correspondência foi entregue no endereço correto. (Acórdão 1526/2007-TCU-Plenário, Relator Aroldo Cedraz) .
29.	A validade do critério de comunicação processual do TCU foi referendada pelo Supremo Tribunal Federal, nos termos do julgamento do MS-AgR 25.816/DF, por meio do qual se afirmou a desnecessidade da ciência pessoal do interessado, entendendo-se suficiente a comprovação da entrega do 'AR' no endereço do destinatário:
Ementa: agravo regimental. Mandado de segurança. Desnecessidade de intimação pessoal das decisões do tribunal de contas da união. Art. 179 do regimento interno do TCU. Intimação do ato impugnado por carta registrada, iniciado o prazo do art. 18 da lei nº 1.533/51 da data constante do aviso de recebimento. Decadência reconhecida. Agravo improvido.
O envio de carta registrada com aviso de recebimento está expressamente enumerado entre os meios de comunicação de que dispõe o Tribunal de Contas da União para proceder às suas intimações.
O inciso II do art. 179 do Regimento Interno do TCU é claro ao exigir apenas a comprovação da entrega no endereço do destinatário, bastando o aviso de recebimento simples. 
Da revelia da responsável Paula Francinete da Silva Nascimento
30.	No caso vertente, a citação da responsável se deu em endereços provenientes da base de CPFs da Receita Federal, em sistema custodiado pelo TCU. A entrega dos ofícios citatórios nesses endereços ficou comprovada (peças 51 e 57) .
31.	Nos processos do TCU, a revelia não leva à presunção de que seriam verdadeiras todas as imputações levantadas contra os responsáveis, diferentemente do que ocorre no processo civil, em que a revelia do réu opera a presunção da verdade dos fatos narrados pelo autor (Acórdão 1009/2018-TCU-Plenário, Relator Bruno Dantas; 2369/2013-TCU-Plenário, Relator Benjamin Zymler e 2449/2013-TCU-Plenário, Relator Benjamin Zymler) . Dessa forma, a avaliação da responsabilidade do agente não pode prescindir da prova existente no processo ou para ele carreada. 
32.	Ao não apresentar sua defesa, a responsável deixou de produzir prova da regular aplicação dos recursos sob sua responsabilidade, em afronta às normas que impõem aos gestores públicos a obrigação legal de, sempre que demandados pelos órgãos de controle, apresentar os documentos que demonstrem a correta utilização das verbas públicas, a exemplo do contido no art. 93 do Decreto-Lei 200/1967: 'Quem quer que utilize dinheiros públicos terá de justificar seu bom e regular emprego na conformidade das leis, regulamentos e normas emanadas das autoridades administrativas competentes.' 
33.	Mesmo as alegações de defesa não sendo apresentadas, considerando o princípio da verdade real que rege esta Corte, procurou-se buscar, em manifestações da responsável na fase interna desta Tomada de Contas Especial, se havia algum argumento que pudesse ser aproveitado a seu favor. 
34.	Os argumentos apresentados na fase interna (peças 5 e 8) não elidem as irregularidades apontadas.
35.	Em se tratando de processo em que a parte interessada não se manifestou acerca das irregularidades imputadas, não há elementos para que se possa efetivamente aferir e reconhecer a ocorrência de boa-fé na conduta da responsável, podendo este Tribunal, desde logo, proferir o julgamento de mérito pela irregularidade das contas, conforme os termos dos §§ 2º e 6º do art. 202 do Regimento Interno do TCU. (Acórdão 2064/2011-TCU-Primeira Câmara (Relator Ubiratan Aguiar) , 6.182/2011-TCU-1ª Câmara (Relator Weder de Oliveira) , 4.072/2010-TCU-1ª Câmara (Relator Valmir Campelo) , 1.189/2009-TCU-1ª Câmara (Relator Marcos Bemquerer) , 731/2008-TCU-Plenário (Relator Aroldo Cedraz) .
36.	Dessa forma, a responsável Paula Francinete da Silva Nascimento deve ser considerada revel, nos termos do art. 12, § 3º, da Lei 8.443/1992, devendo as contas serem julgadas irregulares, condenando-a ao débito apurado e aplicando-lhe a multa prevista no art. 57 da Lei 8.443/1992.
Dolo ou Erro Grosseiro no TCU (art. 28 da LINDB) 
37.	Cumpre avaliar, por fim, a caracterização do dolo ou erro grosseiro, no caso concreto, tendo em vista a diretriz constante do art. 28 do Decreto-lei 4.657/1942 (Lei de Introdução à Normas do Direito Brasileiro - LINDB) acerca da responsabilização de agentes públicos no âmbito da atividade controladora do Estado. Desde a entrada em vigor da Lei 13.655/2018 (que inseriu os artigos 20 ao 30 ao texto da LINDB) , essa análise vem sendo incorporada cada vez mais aos acórdãos do TCU, com vistas a aprimorar a individualização das condutas e robustecer as decisões que aplicam sanções aos responsáveis. 
38.	Acerca da jurisprudência que vem se firmado sobre o tema, as decisões até o momento proferidas parecem se inclinar majoritariamente para a equiparação conceitual do 'erro grosseiro' à 'culpa grave'. Para fins do exercício do poder sancionatório do TCU, tem-se considerado como erro grosseiro o que resulta de grave inobservância do dever de cuidado e zelo com a coisa pública (Acórdão 2391/2018-TCU-Plenário, Relator: Benjamin Zymler, Acórdão 2924/2018-TCU-Plenário, Relator: José Mucio Monteiro, Acórdão 11762/2018-TCU-Segunda Câmara, Relator: Marcos Bemquerer, e Acórdãos 957/2019, 1.264/2019 e 1.689/2019, todos do Plenário, Relator Augusto Nardes) . 
39.	Quanto ao alcance da expressão 'erro grosseiro', o Ministro Antônio Anastasia defende que o correto seria considerar 'o erro grosseiro como culpa grave, mas mantendo o referencial do homem médio' (Acórdão 2012/2022-TCU-Segunda Câmara) . Desse modo, incorre em erro grosseiro o gestor que falha gravemente nas circunstâncias em que não falharia aquele que emprega um nível de diligência normal no desempenho de suas funções, considerando os obstáculos e dificuldades reais que se apresentavam à época da prática do ato impugnado (art. 22 da LINDB) . 
39.1.	No caso em tela, a irregularidade consistente na 'ausência dos documentos comprobatórios da despesa de programa do FNAS' configura violação não só às regras legais (art. 70, parágrafo único, da Constituição Federal de 1988; art. 93, do Decreto-lei 200; e Portaria MDS 625, de 10/8/2010) , mas também a princípios basilares da administração pública. Depreende-se, portanto, que a conduta do responsável se distanciou daquela que seria esperada de um administrador médio, a revelar grave inobservância no dever de cuidado no trato com a coisa pública, num claro exemplo de erro grosseiro a que alude o art. 28 da LINDB (Acórdão 1689/2019-TCU-Plenário, Relator Min. Augusto Nardes; Acórdão 2924/2018-TCU-Plenário, Relator Min. José Mucio Monteiro; Acórdão 2391/2018-TCU-Plenário, Relator Min. Benjamin Zymler) . 
CONCLUSÃO
40.	Em face da análise promovida na seção 'Exame Técnico', verifica-se que a responsável Paula Francinete da Silva Nascimento não logrou comprovar a boa e regular aplicação dos recursos, instada a se manifestar, optou pelo silêncio, configurando a revelia, nos termos do § 3º, do art. 12, da Lei 8.443/1992. Ademais, inexistem nos autos elementos que demonstrem a boa-fé da responsável ou a ocorrência de outras excludentes de culpabilidade.
41.	Verifica-se também que não houve a prescrição da pretensão punitiva, conforme análise já realizada.
42.	Tendo em vista que não constam dos autos elementos que permitam reconhecer a boa-fé do responsável, sugere-se que as suas contas sejam julgadas irregulares, nos termos do art. 202, § 6º, do Regimento Interno do TCU, com a imputação do débito atualizado monetariamente e acrescido de juros de mora, nos termos do art. 202, § 1º do Regimento Interno do TCU, descontado o valor eventualmente recolhido, com a aplicação da multa prevista no art. 57 da Lei 8.443/1992.
43.	Por fim, como não houve elementos que pudessem modificar o entendimento acerca das irregularidades em apuração, mantém-se a matriz de responsabilização presente na peça 47.
PROPOSTA DE ENCAMINHAMENTO
44.	Diante do exposto, submetemos os autos à consideração superior, propondo ao Tribunal:
considerar revel a responsável Paula Francinete da Silva Nascimento, para todos os efeitos, dando-se prosseguimento ao processo, com fulcro no art. 12, § 3º, da Lei 8.443/1992; 
a)		julgar irregulares, nos termos dos arts. 1º, inciso I, 16, inciso III, alínea c, da Lei 8.443/1992, c/c os arts. 19 e 23, inciso III, da mesma Lei, as contas da responsável Paula Francinete da Silva Nascimento, condenando-o ao pagamento das importâncias a seguir especificadas, atualizadas monetariamente e acrescidas dos juros de mora, calculadas a partir das datas discriminadas até a data da efetiva quitação do débito, fixando-lhe o prazo de quinze dias, para que comprove, perante o Tribunal, o recolhimento das referidas quantias aos cofres do Fundo Nacional de Assistência Social, nos termos do art. 23, inciso III, alínea 'a', da citada lei, c/c o art. 214, inciso III, alínea 'a', do Regimento Interno do TCU.  
		Débitos relacionados à responsável Paula Francinete da Silva Nascimento (CPF: XXX.352.273-XX) :
	Data de ocorrência
	Valor histórico (R$) 

	13/1/2012
	700,00

	23/1/2012
	1.935,00

	25/1/2012
	2.000,00

	6/2/2012
	450,00

	6/2/2012
	450,00

	6/2/2012
	350,00

	6/2/2012
	450,00

	6/2/2012
	450,00

	13/3/2012
	450,00

	13/3/2012
	350,00

	13/3/2012
	450,00

	19/3/2012
	1.135,52

	27/3/2012
	830,00

	2/4/2012
	5.014,00

	3/4/2012
	450,00

	3/4/2012
	350,00

	3/4/2012
	450,00

	4/4/2012
	1.000,00

	4/4/2012
	1.000,00

	3/5/2012
	500,00

	3/5/2012
	450,00

	3/5/2012
	400,00

	3/5/2012
	450,00

	3/5/2012
	450,00

	4/5/2012
	736,50

	9/5/2012
	4.000,00

	22/5/2012
	4.000,00

	23/5/2012
	450,00

	23/5/2012
	540,00

	23/5/2012
	450,00

	24/5/2012
	1.050,00

	26/6/2012
	2.000,00

	26/6/2012
	540,00

	26/6/2012
	500,00

	26/6/2012
	500,00

	26/6/2012
	400,00

	26/6/2012
	1.050,00

	26/6/2012
	540,00

	26/6/2012
	450,00

	26/6/2012
	450,00

	17/7/2012
	2.000,00

	24/7/2012
	1.000,00

	26/7/2012
	3.000,00

	23/8/2012
	2.150,00

	24/8/2012
	450,00

	24/8/2012
	1.800,00

	24/8/2012
	500,00

	24/8/2012
	450,00

	24/8/2012
	400,00

	24/8/2012
	100,00

	24/8/2012
	500,00

	1/10/2012
	450,00

	1/10/2012
	800,00

	1/10/2012
	500,00

	1/10/2012
	450,00

	1/10/2012
	500,00

	1/10/2012
	500,00

	2/10/2012
	3.000,00

	5/10/2012
	400,00

	29/10/2012
	500,00

	29/10/2012
	450,00

	30/10/2012
	1.350,00

	30/10/2012
	450,00

	30/10/2012
	400,00

	30/10/2012
	500,00

	30/10/2012
	500,00

	30/10/2012
	450,00

	30/10/2012
	400,00

	30/10/2012
	450,00

	30/10/2012
	400,00

	30/10/2012
	450,00

	22/11/2012
	500,00

	22/11/2012
	820,00

	22/11/2012
	450,00

	22/11/2012
	500,00

	22/11/2012
	450,00

	22/11/2012
	500,00

	22/11/2012
	600,00

	23/11/2012
	2.400,00

	21/12/2012
	450,00

	21/12/2012
	500,00

	21/12/2012
	500,00

	24/12/2012
	4.840,00

	17/1/2012
	935,00

	17/1/2012
	1.080,00

	17/1/2012
	1.080,00

	6/2/2012
	2.000,00

	6/2/2012
	350,00

	6/2/2012
	340,00

	6/2/2012
	1.500,00

	6/2/2012
	762,00

	6/2/2012
	2.000,00

	6/2/2012
	450,00

	6/2/2012
	540,00

	6/2/2012
	200,00

	6/2/2012
	2.000,00

	6/2/2012
	350,00

	6/2/2012
	450,00

	6/2/2012
	450,00

	6/2/2012
	450,00

	6/2/2012
	450,00

	6/2/2012
	450,00

	6/2/2012
	350,00

	6/2/2012
	450,00

	6/2/2012
	350,00

	6/2/2012
	1.050,00

	6/2/2012
	450,00

	6/2/2012
	450,00

	6/2/2012
	350,00

	6/2/2012
	540,00

	6/2/2012
	450,00

	6/2/2012
	450,00

	6/2/2012
	2.080,00

	6/2/2012
	200,00

	6/2/2012
	300,00

	13/3/2012
	1.500,00

	13/3/2012
	540,00

	13/3/2012
	350,00

	13/3/2012
	450,00

	13/3/2012
	450,00

	13/3/2012
	450,00

	13/3/2012
	350,00

	13/3/2012
	1.050,00

	13/3/2012
	540,00

	13/3/2012
	450,00

	13/3/2012
	1.080,00

	3/4/2012
	1.500,00

	3/4/2012
	2.160,00

	3/4/2012
	2.830,00

	3/4/2012
	540,00

	3/4/2012
	350,00

	3/4/2012
	450,00

	3/4/2012
	450,00

	3/4/2012
	350,00

	3/4/2012
	1.050,00

	3/4/2012
	540,00

	3/4/2012
	450,00

	3/4/2012
	1.080,00

	3/4/2012
	450,00

	3/4/2012
	350,00

	3/4/2012
	350,00

	3/4/2012
	350,00

	3/4/2012
	450,00

	13/4/2012
	9.056,00

	23/5/2012
	2.000,00

	23/5/2012
	1.080,00

	23/5/2012
	450,00

	23/5/2012
	540,00

	23/5/2012
	500,00

	23/5/2012
	450,00

	23/5/2012
	450,00

	23/5/2012
	450,00

	23/5/2012
	450,00

	23/5/2012
	1.050,00

	23/5/2012
	450,00

	23/5/2012
	450,00

	23/5/2012
	540,00

	23/5/2012
	450,00

	23/5/2012
	450,00

	23/5/2012
	1.080,00

	23/5/2012
	400,00

	23/5/2012
	400,00

	23/5/2012
	400,00

	23/5/2012
	400,00

	23/5/2012
	450,00

	23/5/2012
	600,00

	24/5/2012
	4.000,00

	24/5/2012
	1.200,00

	13/6/2012
	1.400,00

	1/8/2012
	400,00

	2/8/2012
	2.000,00

	2/8/2012
	349,20

	2/8/2012
	620,00

	2/8/2012
	10.000,00

	2/8/2012
	1.000,00

	2/8/2012
	2.000,00

	2/8/2012
	650,00

	2/8/2012
	2.000,00

	2/8/2012
	1.080,00

	2/8/2012
	1.080,00

	2/8/2012
	300,00

	2/8/2012
	1.934,00

	2/8/2012
	450,00

	2/8/2012
	450,00

	2/8/2012
	540,00

	2/8/2012
	540,00

	2/8/2012
	400,00

	2/8/2012
	500,00

	2/8/2012
	600,00

	2/8/2012
	500,00

	2/8/2012
	500,00

	2/8/2012
	400,00

	2/8/2012
	450,00

	2/8/2012
	400,00

	2/8/2012
	1.050,00

	2/8/2012
	450,00

	2/8/2012
	450,00

	2/8/2012
	400,00

	2/8/2012
	540,00

	2/8/2012
	450,00

	2/8/2012
	450,00

	2/8/2012
	450,00

	2/8/2012
	1.080,00

	2/8/2012
	400,00

	2/8/2012
	400,00

	2/8/2012
	600,00

	2/8/2012
	500,00

	2/8/2012
	500,00

	2/8/2012
	400,00

	2/8/2012
	450,00

	2/8/2012
	400,00

	2/8/2012
	1.050,00

	2/8/2012
	450,00

	2/8/2012
	450,00

	2/8/2012
	400,00

	2/8/2012
	540,00

	2/8/2012
	450,00

	2/8/2012
	450,00

	2/8/2012
	450,00

	2/8/2012
	1.080,00

	2/8/2012
	100,00

	2/8/2012
	1.262,00

	2/8/2012
	1.499,38

	2/8/2012
	300,00

	2/8/2012
	300,00

	2/8/2012
	300,00

	2/8/2012
	1.730,00

	3/8/2012
	1.300,00

	3/8/2012
	1.300,00

	3/8/2012
	4.500,00

	3/8/2012
	3.000,00

	6/8/2012
	400,00

	6/8/2012
	400,00

	24/8/2012
	620,00

	24/8/2012
	3.500,00

	24/8/2012
	2.000,00

	24/8/2012
	2.000,00

	24/8/2012
	450,00

	24/8/2012
	400,00

	24/8/2012
	600,00

	24/8/2012
	500,00

	24/8/2012
	500,00

	24/8/2012
	400,00

	24/8/2012
	450,00

	24/8/2012
	400,00

	24/8/2012
	1.050,00

	24/8/2012
	450,00

	24/8/2012
	450,00

	24/8/2012
	540,00

	24/8/2012
	400,00

	24/8/2012
	540,00

	24/8/2012
	450,00

	24/8/2012
	450,00

	24/8/2012
	450,00

	24/8/2012
	1.080,00

	24/8/2012
	450,00

	24/8/2012
	1.580,00

	29/8/2012
	450,00

	29/10/2012
	2.000,00

	29/10/2012
	2.000,00

	29/10/2012
	450,00

	29/10/2012
	450,00

	29/10/2012
	1.240,00

	29/10/2012
	400,00

	29/10/2012
	600,00

	29/10/2012
	500,00

	29/10/2012
	500,00

	29/10/2012
	500,00

	29/10/2012
	400,00

	29/10/2012
	450,00

	29/10/2012
	400,00

	29/10/2012
	1.050,00

	29/10/2012
	450,00

	29/10/2012
	500,00

	29/10/2012
	400,00

	29/10/2012
	540,00

	29/10/2012
	450,00

	29/10/2012
	450,00

	29/10/2012
	1.080,00

	29/10/2012
	540,00

	29/10/2012
	1.580,00

	29/10/2012
	500,00

	29/10/2012
	450,00

	30/10/2012
	1.000,00

	30/10/2012
	1.580,00

	30/10/2012
	400,00

	30/10/2012
	600,00

	30/10/2012
	500,00

	30/10/2012
	400,00

	30/10/2012
	450,00

	30/10/2012
	400,00

	30/10/2012
	1.050,00

	30/10/2012
	400,00

	30/10/2012
	500,00

	30/10/2012
	540,00

	30/10/2012
	400,00

	30/10/2012
	450,00

	30/10/2012
	1.080,00

	30/10/2012
	500,00

	30/10/2012
	500,00

	30/10/2012
	500,00

	30/10/2012
	600,00

	31/10/2012
	9.000,00

	6/11/2012
	450,00

	6/11/2012
	400,00

	5/12/2012
	500,00

	5/12/2012
	2.000,00

	5/12/2012
	1.000,00

	5/12/2012
	450,00

	5/12/2012
	400,00

	5/12/2012
	750,00

	5/12/2012
	500,00

	5/12/2012
	500,00

	5/12/2012
	400,00

	5/12/2012
	450,00

	5/12/2012
	400,00

	5/12/2012
	1.050,00

	5/12/2012
	450,00

	5/12/2012
	450,00

	5/12/2012
	540,00

	5/12/2012
	450,00

	5/12/2012
	450,00

	5/12/2012
	540,00

	5/12/2012
	1.080,00

	5/12/2012
	450,00

	5/12/2012
	500,00

	5/12/2012
	1.580,00

	5/12/2012
	500,00

	5/12/2012
	3.500,00

	26/12/2012
	1.380,00

	6/2/2012
	350,00

	6/2/2012
	500,00

	6/2/2012
	450,00

	6/2/2012
	540,00

	6/2/2012
	300,00

	13/3/2012
	500,00

	13/3/2012
	450,00

	13/3/2012
	540,00

	3/4/2012
	350,00

	3/4/2012
	350,00

	3/4/2012
	500,00

	3/4/2012
	450,00

	3/4/2012
	540,00

	4/4/2012
	600,00

	25/4/2012
	361,00

	3/5/2012
	350,00

	3/5/2012
	600,00

	3/5/2012
	560,00

	3/5/2012
	540,00

	23/5/2012
	350,00

	23/5/2012
	600,00

	23/5/2012
	560,00

	23/5/2012
	540,00

	11/7/2012
	350,00

	11/7/2012
	600,00

	11/7/2012
	560,00

	11/7/2012
	540,00

	3/8/2012
	500,00

	3/8/2012
	350,00

	3/8/2012
	450,00

	3/8/2012
	540,00

	24/8/2012
	500,00

	24/8/2012
	700,00

	24/8/2012
	540,00

	12/9/2012
	560,00

	19/9/2012
	500,00

	19/9/2012
	350,00

	19/9/2012
	560,00

	2/10/2012
	540,00

	29/10/2012
	500,00

	29/10/2012
	560,00

	8/11/2012
	1.110,00

	22/11/2012
	650,00

	22/11/2012
	560,00

	23/11/2012
	870,00

	21/12/2012
	560,00

	24/12/2012
	1.510,00

	13/1/2012
	600,00

	7/2/2012
	600,00

	8/2/2012
	3.900,00

	13/3/2012
	2.000,00

	13/3/2012
	2.000,00

	3/4/2012
	350,00

	3/4/2012
	2.000,00

	3/4/2012
	2.000,00

	4/5/2012
	2.000,00

	4/5/2012
	2.000,00

	7/5/2012
	350,00

	25/5/2012
	800,00

	13/6/2012
	1.500,00

	18/6/2012
	1.000,00

	18/6/2012
	2.000,00

	11/7/2012
	6.500,00

	17/7/2012
	4.000,00

	6/8/2012
	2.000,00

	6/8/2012
	2.000,00

	6/8/2012
	500,00

	6/8/2012
	450,00

	7/8/2012
	1.500,00

	24/8/2012
	2.000,00

	24/8/2012
	2.000,00

	24/8/2012
	2.000,00

	28/8/2012
	600,00

	2/10/2012
	2.230,00

	2/10/2012
	2.000,00

	11/10/2012
	2.300,00

	29/10/2012
	1.000,00

	29/10/2012
	2.000,00

	29/10/2012
	2.000,00

	30/10/2012
	1.500,00

	19/11/2012
	2.000,00

	19/11/2012
	1.500,00

	21/11/2012
	3.000,00

	21/12/2012
	2.000,00

	21/12/2012
	3.000,00

	24/12/2012
	1.500,00

	13/1/2012
	500,00

	6/2/2012
	350,00

	6/2/2012
	350,00

	6/2/2012
	350,00

	6/2/2012
	350,00

	6/2/2012
	350,00

	6/2/2012
	350,00

	6/2/2012
	350,00

	6/2/2012
	830,00

	8/2/2012
	3.000,00

	13/3/2012
	350,00

	13/3/2012
	350,00

	13/3/2012
	350,00

	13/3/2012
	350,00

	15/3/2012
	1.860,00

	17/4/2012
	3.000,00

	25/4/2012
	1.500,00

	26/4/2012
	6.000,00

	4/5/2012
	2.500,00

	4/5/2012
	350,00

	4/5/2012
	230,00

	4/5/2012
	450,00

	4/5/2012
	400,00

	4/5/2012
	450,00

	4/5/2012
	400,00

	4/5/2012
	450,00

	4/5/2012
	450,00

	11/6/2012
	800,00

	11/6/2012
	400,00

	11/6/2012
	450,00

	11/6/2012
	400,00

	11/6/2012
	450,00

	11/6/2012
	400,00

	11/6/2012
	450,00

	11/6/2012
	450,00

	11/6/2012
	500,00

	11/6/2012
	450,00

	11/6/2012
	500,00

	11/6/2012
	500,00

	11/6/2012
	450,00

	3/7/2012
	2.000,00

	3/7/2012
	450,00

	3/7/2012
	400,00

	3/7/2012
	450,00

	3/7/2012
	400,00

	3/7/2012
	450,00

	3/7/2012
	450,00

	4/7/2012
	500,00

	4/7/2012
	500,00

	4/7/2012
	500,00

	11/7/2012
	2.000,00

	12/7/2012
	450,00

	13/7/2012
	450,00

	13/7/2012
	500,00

	13/7/2012
	540,00

	13/7/2012
	1.000,00

	17/7/2012
	2.000,00

	7/8/2012
	1.000,00

	7/8/2012
	400,00

	7/8/2012
	500,00

	7/8/2012
	500,00

	7/8/2012
	400,00

	7/8/2012
	400,00

	17/8/2012
	450,00

	17/8/2012
	400,00

	17/8/2012
	450,00

	17/8/2012
	450,00

	17/8/2012
	400,00

	17/8/2012
	400,00

	21/8/2012
	800,00

	19/9/2012
	1.500,00

	19/9/2012
	450,00

	19/9/2012
	400,00

	19/9/2012
	450,00

	19/9/2012
	400,00

	19/9/2012
	450,00

	19/9/2012
	450,00

	19/9/2012
	400,00

	19/9/2012
	700,00

	26/9/2012
	1.000,00

	16/10/2012
	6.750,00

	19/11/2012
	1.000,00

	19/11/2012
	1.500,00

	19/11/2012
	500,00

	19/11/2012
	450,00

	19/11/2012
	400,00

	19/11/2012
	450,00

	19/11/2012
	400,00

	19/11/2012
	450,00

	20/11/2012
	1.300,00

	21/12/2012
	400,00

	21/12/2012
	400,00

	21/12/2012
	450,00

	21/12/2012
	450,00

	21/12/2012
	450,00

	24/12/2012
	4.340,00

Valor atualizado do débito (com juros) em 14/2/2023: R$ 881.093,04.
c)	aplicar à responsável Paula Francinete da Silva Nascimento, a multa prevista no art. 57 da Lei 8.443/1992 c/c o art. 267 do Regimento Interno do TCU, fixando-lhe o prazo de quinze dias, a contar da notificação, para que comprove, perante o Tribunal (art. 214, III, alínea 'a', do Regimento Interno do TCU) , o recolhimento da dívida aos cofres do Tesouro Nacional, atualizada monetariamente desde a data do acórdão que vier a ser proferido por este Tribunal até a data do efetivo recolhimento, se paga após o vencimento, na forma da legislação em vigor;
d)	autorizar, desde logo, a cobrança judicial das dívidas, caso não atendida a notificação, na forma do disposto no art. 28, inciso II, da Lei 8.443/1992;
e)	autorizar também, desde logo, se requerido, com fundamento no art. 26, da Lei 8.443, de 1992, c/c o art. 217, §1º do Regimento Interno do TCU, o parcelamento da (s) dívida (s) em até 36 parcelas, incidindo, sobre cada parcela, corrigida monetariamente, os correspondentes acréscimos legais, fixando-lhe o prazo de quinze dias, a contar do recebimento da notificação, para comprovar, perante o Tribunal, o recolhimento da primeira parcela, e de trinta dias, a contar da parcela anterior, para comprovar os recolhimentos das demais parcelas, devendo incidir, sobre cada valor mensal, atualizado monetariamente, os juros de mora devidos, no caso do débito, na forma prevista na legislação em vigor, alertando o responsável de que a falta de comprovação do recolhimento de qualquer parcela importará o vencimento antecipado do saldo devedor, nos termos do § 2º do art. 217 do Regimento Interno deste Tribunal; 
f)	enviar cópia do Acórdão a ser prolatado à Procuradoria da República no Estado do Maranhão, nos termos do § 3º do art. 16 da Lei 8.443/1992, c/c o § 7º do art. 209 do Regimento Interno do TCU, para adoção das medidas cabíveis; e
g)	enviar cópia do Acórdão que vier a ser proferido ao Secretaria Especial do Desenvolvimento Social e ao responsável, para ciência;
h)	informar à Procuradoria da República no Estado do Maranhão, ao Secretaria Especial do Desenvolvimento Social e ao responsável que a presente deliberação, acompanhada do Relatório e do Voto que a fundamenta, está disponível para a consulta no endereço www.tcu.gov.br/acordaos, além de esclarecer que, caso requerido, o TCU poderá fornecer sem custos as correspondentes cópias, de forma impressa; e
i)	informar à Procuradoria da República no Estado do Maranhão que, nos termos do parágrafo único do art. 62 da Resolução TCU 259/2014, os procuradores e membros do Ministério Público credenciados nesta Corte podem acessar os presentes autos de forma eletrônica e automática, ressalvados apenas os casos de eventuais peças classificadas como sigilosas, as quais requerem solicitação formal.
j)	informar aos responsáveis que a presente deliberação, acompanhada do Relatório e do Voto que a fundamenta, está disponível para a consulta no endereço www.tcu.gov.br/acordaos, além de esclarecer que, caso requerido, o TCU poderá fornecer sem custos as correspondentes cópias, de forma impressa."
2.	O Ministério Público junto ao TCU (MPTCU) , representado pelo Subprocurador-Geral Paulo Soares Bugarin, manifestou-se de acordo com a proposta formulada pela unidade técnica[footnoteRef:3]. [3:  Peça 64.] 
	É o relatório.

não há

TOMADA DE CONTAS ESPECIAL. FUNDO NACIONAL DE ASSISTÊNCIA SOCIAL. EXERCÍCIO DE 2012. NÃO COMPROVAÇÃO DA REGULAR APLICAÇÃO DOS RECURSOS. CITAÇÃO. REVELIA. INOCORRÊNCIA DE PRESCRIÇÃO. CONTAS IRREGULARES. DÉBITO. MULTA.

TOMADA DE CONTAS ESPECIAL (TCE)

Em exame, tomada de contas especial instaurada pelo então Ministério da Cidadania contra Paula Francinete da Silva Nascimento, ex-prefeita de Monção/MA (gestão 2009-2012) , em decorrência da não comprovação da regular aplicação dos recursos repassados pelo Fundo Nacional de Assistência Social (FNAS) , na modalidade fundo a fundo, para a execução dos programas Proteção Social Básica (PSB) e Proteção Social Especial (PSE) , no exercício de 2012.
Segundo informações do concedente, o município possuía, no início de 2012, saldo em conta corrente de R$ 5.812,04, referente aos serviços socioassistenciais. Ao longo daquele exercício, o FNAS repassou ao município o valor de R$ 461.370,00, dispondo, assim, do total de R$ 467.182,04 para custeio dos serviços e programas PSB/PSE[footnoteRef:2]. [2:  Peça 38.] 
O motivo para a instauração da TCE, de acordo com o relatório do tomador de contas, decorre de irregularidades na documentação exigida para a prestação de contas e na impugnação parcial das despesas realizadas, tendo sido apurado dano ao erário no valor original de R$ 467.563,60, imputado a Paula Francinete da Silva Nascimento, na condição de gestora dos recursos.
Tal entendimento foi corroborado pelo órgão de controle interno.
No âmbito deste Tribunal, a responsável foi regularmente citada pela ausência de documentos comprobatórios das despesas dos programas, pelo valor quantificado pelo tomador de contas, mas permaneceu silente.
A Unidade de Auditoria Especializada em Tomada de Contas Especial (AudTCE) propõe considerar a responsável revel e julgar suas contas irregulares, condenando-a em débito e multa. O MPTCU anuiu ao encaminhamento.
II
Incide à Sra. Paula Francinete da Silva Nascimento os efeitos da revelia, dando-se prosseguimento ao processo, nos termos do art. 12, § 3º, da Lei 8.443/1992.
Acompanho o posicionamento dos pareceres precedentes, tendo em vista que, analisando a sequência de eventos processuais, verifico não ter ocorrido o prazo quinquenal previsto nos arts. 4º e 5º da Resolução-TCU 344/2022 ou a incidência da prescrição intercorrente a que se refere o art. 8º do mesmo normativo, permanecendo hígida tanto a pretensão sancionatória quanto a ressarcitória a cargo deste Tribunal.
No presente caso, não tendo sido apresentada documentação comprobatória das despesas realizadas, tendo em vista a revelia da responsável, não há como aferir a destinação dada aos valores transferidos ao município.
Observo que a responsável, revel no julgamento da presente tomada de contas especial, demonstrou ter atendido às citações promovidas em outros processos contemporâneos a este, ainda não apreciados[footnoteRef:3], no mesmo endereço em que foi citada neste processo e que consta da base de dados da Receita Federal do Brasil (RFB) , isto é, "Povoado Morada Nova s/nº , Zona Rural, Monção/MA". [3:  TC Processo 024.954/2020-9, da relatoria do Ministro Walton Alencar Rodrigues, e TC Processo 008.972/2021-4, da relatoria do Ministro-Substituto Marcos Bemquerer Costa.] 
Merece registro também a informação de que a ex-prefeita já foi condenada a ressarcir o erário em duas outras ocasiões por malversação de recursos destinados ao município de Monção/MA: Acórdão 2165/2015-TCU-Segunda Câmara (Relatora: Ministra Ana Arraes) e 4.597/2022 - 1ª Câmara (Relator: Ministro-Substituto Weder de Oliveira) , encontrando-se abertos neste Tribunal ao menos mais quatro tomadas de contas especiais em que a ex-prefeita consta como responsável, pendentes de julgamento.
Diante da inocorrência de prescrição, e à luz da jurisprudência do TCU, as contas de Paula Francinete da Silva Nascimento devem ser julgadas irregulares, condenando-a ao recolhimento do débito apurado no processo, com a aplicação da multa prevista no art. 57 da Lei 8.443/1992, a qual fixo no valor de R$ 40.000,00.
	Ante o exposto, VOTO no sentido de que o Tribunal adote o acórdão que submeto à deliberação deste Colegiado.
TCU, Sala das Sessões, em 18 de abril de 2023.
JORGE OLIVEIRA 
Relator